臺灣臺北地方法院刑事判決　　　　　　　　　　　　　九十三年度易字第二０二號
　　公　訴　人　臺灣臺北地方法院檢察署檢察官
　　被　　　告　丁○○
　　選任辯護人　李志聖律師
　　被　　　告　甲○○
右列被告等因傷害等案件，經檢察官提起公訴（九十二年度偵字第六九三四號），本
院判決如左：
    主  文
丁○○傷害人之身體，處有期徒刑月，如易科罰金，以佰元折算壹日。又連續竊
盜，處有期徒刑月，如易科罰金，以佰元折算壹日。應執行有期徒刑伍月，如易
科罰金，以佰元折算壹日。
甲○○傷害人之身體，處有期徒刑肆月，如易科罰金，以佰元折算壹日。緩刑貳年
。
    事  實
一、丁○○與乙○○係臺北市○○區○○街五十四號三樓、二樓之鄰居，民國九十一
    年九月九日晚上七時許，因丁○○家人在一樓樓梯間放置廢報紙散落一地，乙○○與丁○○之胞妹丙○○發生口角爭執，此事引起丁○○不滿，竟因此萌生為自
    己不法之所有之意圖，基於概括之犯意，於九十一年十月十五日至十一月十九日
    期間內（即乙○○裝設監視錄影機起迄期間），在臺北市○○區○○街五十四號
    二樓乙○○住處前，連續二次竊取乙○○所有勾置於上址鐵門與木門間之雨傘二
    把，得手後據為己有。嗣九十一年十二月九日上午十一時許，丁○○在上址樓梯
    間適遇乙○○委請前來修繕二樓窗戶玻璃之甲○○，二人一言不合，竟均基於傷
    害之犯意，出手互毆，雙雙自三樓樓梯間跌落至二樓樓梯間，致丁○○受有前額
    裂傷約一公分、下巴兩處裂傷各約０
    ．五公分、前額兩側瘀傷、兩手擦傷之傷害；甲○○則受有身上多處挫傷及擦傷
    之傷害。
二、案經乙○○、丁○○、甲○○訴由臺北市政府警察局中正第一分局報請臺灣臺北
    地方法院檢察署檢察官偵查起訴。
    理  由
一、訊據被告丁○○、甲○○二人均坦認在右揭時地發生肢體衝突之事實，惟均矢口
    否認有傷害犯行，被告丁○○另否認竊取告訴人乙○○雨傘，被告丁○○辯稱：
    伊九十一年十二月九日上午返家，途經樓梯間二樓門口時適逢二樓正在搬家而大
    門大開，伊直上三樓，不料甲○○尾隨而上，於伊開門之際，由後攻擊，並將之
    摔至二樓至三樓間之轉彎處，再摔至二樓，除毆打伊頭部及身體外，並抓住伊頭
    部撞擊地面，伊係遭受人攻擊，非與人互毆；至於竊盜部分，係因見有人於樓梯
    間棄置陳舊雨傘，為維護樓梯間清潔，故將之丟棄於隔壁空地，無竊盜故意；而
    乙○○秘密錄影，依證據禁止原則，法院不得採用，否則將侵害人民之隱私權，
    更無法貫徹刑法第三百十五條之一之立法意旨；另法院不得以自白作為有罪判決
    之唯一證據，應調查其他必要證據，以察是否與事實相符。被告甲○○則以：伊
    受乙○○之託前往案發地點察勘門窗損壞情形，以便僱工修理，卻偶遇丁○○，
    丁○○無端出手抓住伊衣領及脖子，並大聲質問「你要做什麼」，未待伊說明，
    即出手攻擊伊眼睛，伊急於脫離丁○○之攻擊，乃用手推開，惟力有未逮，內衣
    至外套皆遭丁○○扯破，期間丁○○呼其家人拍照，隨後其家人亦持雨傘欲攻擊
    伊，伊受丁○○箝制退至二樓，並高喊「通知警察」，直至警員抵達現場，喝令
    丁○○放手，伊始脫離丁○○之箝制，丁○○診斷書所示傷害，實為箝制伊時自
    行擦撞所致，非伊所為，伊無傷害之故意或過失，伊所為係正當防衛行為等語置
    辯。經查：
（一）被告丁○○竊取告訴人雨傘部分：
    １被告丁○○竊取告訴人乙○○雨傘之事實，迭據告訴人乙○○於警偵訊及本院
      審理時指訴在卷（見偵卷第十二頁警訊筆錄、三四頁反面偵訊筆錄、本院九十
      三年八月十七日審判筆錄第十五、十六頁）；核與被告丁○○警偵訊時自承：
      乙○○提供之錄影帶中竊取雨傘是我本人所為，因乙○○於九十一年九月九日
      下午十九時許，言詞威脅做勢毆打我妹妹，並推擠我母親，所因氣憤不過才對
      乙○○先生做出上述行為（見偵卷第六頁反面）；因乙○○對我妹妹意圖不軌
      ，我生氣才拿乙○○的雨傘等語相符（見偵卷第三四頁）。此外，經本院勘驗
      告訴人乙○○提出之監視錄影帶，確有被告丁○○二度自二樓上三樓從告訴人
      乙○○住家鐵門與大門中以動作放輕的方式取走掛於鐵門縫隙雨傘之畫面，有
      本院九十三年八月四日勘驗筆錄在卷可稽（見本院卷第八八至九十頁），並有
      該錄影畫面翻拍照片三幀附於偵卷足參（見偵卷第十九頁）。
    ２被告丁○○固辯稱上開監視錄影帶係告訴人乙○○秘密錄影，依證據禁止原則
      ，法院不得採用，否則將侵害人民之隱私權，更無法貫徹刑法第三百十五條之
      一之立法意旨云云。惟按告訴人乙○○測錄地點乃公寓樓梯間之自宅大門，該
      處對非該棟公寓居民或未受允准進入之外人，固屬私密空間，然對該棟公寓居
      民而言，樓梯間為公同共有部分，顯屬公共空間，在該處所為談話活動，客觀
      上難認有隱私或秘密之合理期待，不屬「非公開場所」；況告訴人乙○○係因
      長期遭受不明人士騷擾行竊，始安裝監視錄影器搜證，此由事後其確實錄得被
      告丁○○多次以螺絲起子把柄敲打其住處鐵門及竊取雨傘等行為，益資佐證，
      故告訴人乙○○所為顯非「無故」，核與刑法第三百一十五條之一第二款所規
      定「無故以錄音、照相、錄影或電磁紀錄竊錄他人非公開之活動、言論或談話
      」之構成要件不符。而為防制犯罪，甚多住宅、社區、商店、建築物或金融機
      構，普遍裝置錄影機以監視各時段之動態，其錄影帶所錄取之畫面，全憑機械
      力拍攝，未經人為操作，未伴有人之主觀意見在內，自有證據能力，被告丁○○辯稱告訴人乙○○測錄之前開錄影帶無證據能力，要無可採，應此敘明。
　　３另被告丁○○雖以因見有人於樓梯間棄置陳舊雨傘，為維護樓梯間清潔，故將
      之丟棄於隔壁空地，無竊盜故意云云置辯。惟查，告訴人乙○○係將雨傘收置
      掛於鐵門與大門中間，客觀上顯非他人丟棄之物，由被告丁○○以動作放輕的
      方式取走掛於鐵門縫隙雨傘之勘驗結果，亦足認定被告丁○○主觀上對於該二
      把雨傘係告訴人乙○○所有一節顯有認知，至於所辯丟棄於隔壁空地一節，並
      未舉證以實其說，告訴人亦於本院當庭指稱自被告丁○○取走雨傘後，未曾再
      見到該等雨傘，且伊住處隔壁係空屋非空地等語在卷（見本院卷一一八頁），
      被告丁○○辯稱無竊盜故意，殊無可採。
（二）被告丁○○、甲○○互毆傷害部分：
      被告丁○○、甲○○二人互毆成傷之事實，業據告訴人即被告二人指訴不移；
      被告丁○○聲請傳訊之證人，即其母親戊○○○、胞妹丙○○亦均於本院審理
      時證稱確於案發時聞聲後開門看見被告丁○○遭甲○○毆打屬實（見本院九十
      三年八月十七日審判筆錄）；且被告二人互毆後，被告丁○○受有前額裂傷約
      一公分、下巴兩處裂傷各約０．五公分、前額兩側瘀傷、兩手擦傷之傷害，被
      告甲○○則受有身上多處挫傷及擦傷之傷害，亦有國立臺灣大學醫學院附設醫
      院出具之九十一年十二月十二日診斷證明書一份、九十一年十二月九日診斷證
      明書二份、被告丁○○受傷之照片二幀在卷足憑（見偵卷第十五、二三、二四
      、十八頁）。告訴人二人互相指陳遭毆打受傷情節，核與上開醫院診斷證明書
      記載內容相符合。
（二）被告甲○○雖主張正當防衛，被告丁○○則以係遭被告甲○○毆打，未出手毆
      打被告甲○○云云置辯。惟按衡之一般社會經驗法則，互毆乃屬多數動作構成
      單純一罪而互為攻擊之傷害行為，縱令一方先行出手，而還擊一方在客觀上茍
      非單純僅對於現在不法之侵害為必要排除之反擊行為，因其本即有傷害之犯意
      存在，則對其互為攻擊之還手反擊行為，自無主張防衛權之餘地。次按正當防
      衛必須對現在不法之侵害始得為之，倘侵害業已過去，即無正當防衛之可言，
      從而，因侵害已成過去之報復行為，與無從分別何方為不法侵害之互毆行為（
      除可證明一方初無侵害他方之犯意者外），均不得主張防衛權，此有最高法院
      八十四年度臺非字第二０八號判例、八十八年度臺上字第四六七三號判決可資
      參照。查本件被告二人固均指稱係對方先行出手傷害，惟被告二人發生衝突之
      初，並無他人在場，證人即被告丁○○之親屬戊○○○、丙○○復係於住處內
      聽聞聲響後始開門察看，業據其等於本院審理時證述在卷（見本院九十三年八
      月十七日審判筆錄第三、八、十三至十四頁），是被告二人均無法證明自己初
      無侵害他方之犯意；參諸被告等提出之診斷證明書及前揭互相指陳之情節，本
      院認定其二人係基於傷害犯意之互毆行為，與正當防衛情形並不相當，其等以
      上揭情詞置辯，要屬卸責飾詞，均無可採。
（三）綜右所述，本案事證明確，被告二人互毆成傷及被告丁○○竊取告訴人乙○○
      所有雨傘之犯行，均堪認定，應依法論科。
二、核被告二人互毆行為，均係犯刑法第二百七十七條第一項之傷害罪；被告丁○○
    行竊告訴人乙○○雨傘，所為核係犯刑法第三百二十條第一項之竊盜罪。被告丁○○先後二次竊盜犯行，時間緊接，方法相同，觸犯構成要件相同之罪名，顯係
    基於概括犯意反覆為之，為連續犯，依刑法第五十六條之規定，以一罪論，並加
    重其刑。其所犯傷害及竊盜二罪，犯意各別，罪名不同，應分論併罰之。爰審酌
    被告二人犯罪後均未能坦承犯行，互毆後均無宥恕對方之悔意及雅量，二人素不
    相識，竟出手互毆，被告丁○○所受傷害較被告甲○○嚴重，另被告丁○○未能
    與鄰居和睦相處，僅因細故齟齬即以竊取雨傘等方式長期騷擾告訴人乙○○及其
    家人，終至告訴人乙○○遷離家園，惡性非輕，暨被告等生活狀況、品行、智識
    程度、犯罪之動機、目的、刺激、手段等一切情狀，各量處如主文所示之刑，並
    就丁○○部分定其應執行刑，且均諭知易科罰金之折算標準。又被告甲○○前未
    曾受有期徒刑以上刑之宣告，有臺灣高等法院被告全國前案紀錄表附卷可稽，經
    此次起訴審判後，當知所警惕，而無再犯之虞，本院認所宣告之刑以暫不執行為
    適當，爰併諭知緩刑二年，用勵自新。
三、公訴意旨另以：被告丁○○與告訴人乙○○（另案不起訴處分）係臺北市○○區
    ○○街五十四號三樓、二樓之鄰居，雙方於九十一年九月九日晚上七時許，在上
    址二、三樓樓梯口，因被告丁○○家人在一樓樓梯間放置廢報紙散落一地之處理
    問題，發生口角引起被告丁○○不滿，自翌日起竟基於妨害他人居住自由及毀損
    之概括犯意，連續多日以螺絲起子把柄敲打、騷擾告訴人乙○○住戶之鐵門，致
    鐵門油漆剝落，並連續於九十一年十一月十九日至同年十二月八日間，持不明器
    物連續破壞告訴人乙○○住處之監視器、大門上之二扇氣窗、天井之四扇玻璃窗
    等物致不堪使用，使得告訴人乙○○全家居住不得安寧，因認被告丁○○另涉犯
    刑法第三百零四條第一項之強制罪、第三百五十四條之毀損罪嫌云云。
（一）按犯罪事實應依證據認定之，無證據不得認定其犯罪事實；又不能證明被告犯
      罪者，應諭知無罪之判決，刑事訴訟法第一百五十四條第二項、第三百零一條
      第一項分別定有明文。又告訴人之指訴目的乃欲使被告受刑事追訴，其指訴內
      容是否為真實，理應慎重查明，不得僅憑告訴人之片面指訴，即為不利被告之
      認定。次按刑事訴訟法上所謂認定犯罪事實之證據，係指足以認定被告確有犯
      罪行為之積極證據而言，該項證據自須適合於被告犯罪事實之認定，始得採為
      斷罪資料。且認定不利於被告之事實，須依積極證據，苟積極證據不足為不利
      於被告事實之認定時，即應為有利於被告之認定，更不必有何有利之證據。如
      未能發現相當證據，或證據不足以證明，自不能以推測或擬制之方法，以為裁
      判之基礎。又刑事訴訟上證明之資料，無論其為直接或間接證據，均須達於通
      常一般之人均不致有所懷疑，而得確信其為真實之程度，始得據為有罪之認定
      ，若其關於被告是否犯罪之證明未能達此程度，而有合理性懷疑之存在，致使
      無從形成有罪之確信，即不得遽為不利被告之認定，此分別有最高法院二十九
      年上字第三一○五號、三十年上字第八一六號、四十年臺上字第八六號、七十
      六年臺上字第四九八六號判例可資參照。
（二）公訴人認被告丁○○涉有強制及毀損罪嫌，無非係以告訴人乙○○之指訴、被
      告丁○○自白以螺絲起子把柄敲打告訴人乙○○住戶鐵門，暨告訴人乙○○提
      出之錄影帶一捲為憑。訊據被告丁○○堅詞否認涉有強制及毀損犯行，辯稱：
      乙○○秘密錄影，依證據禁止原則，法院即不得採用，否則將侵害人民之隱私
      權，更無法貫徹刑法第三百十五條之一之立法意旨；另法院不得以伊自白作為
      有罪判決之唯一證據，應調查其他必要證據，以察是否與事實相符；告訴人乙○○所指鐵門油漆剝落，無法證明係伊以螺絲起子把柄所為，且伊以螺絲起子
      把柄敲門，並無毀損鐵門之故意，否則伊大可以螺絲起子前端鋼質部分為之；
      另伊僅短暫敲門，並未施強暴、脅迫，亦未因此妨害告訴人乙○○行使權利或
      足使其行無義務之事；另告訴人乙○○住處之監視器、大門上之二扇氣窗、天
      井之四扇玻璃窗非伊破壞，公訴人僅以告訴人乙○○之指訴率為認定，違反證
      據法則等語。
（三）經查：
    １被告丁○○多次以螺絲起子把柄敲打告訴人乙○○住處鐵門，涉嫌強制及毀損
    　部分：
      查被告丁○○以螺絲起子把柄敲打告訴人乙○○住處鐵門之事實，除據告訴人
      乙○○指訴歷歷，並經被告丁○○警偵訊時自承在卷（見偵卷第六、三四頁反
      面），核與本院勘驗告訴人乙○○提出之錄影帶內容相符，有勘驗筆錄一份附
      卷足稽（見本院卷第八八至九十頁）。被告丁○○辯稱該捲錄影帶無證據能力
      云云，不足採取，已如前述，此部分事實之認定，非僅被告之自白，亦不待言
      。惟按刑法上之強制罪係以強暴、脅迫使人行無義務之事或妨害人行使權利為
      構成要件，所施之強暴、脅迫固不以對人為限，對物亦屬之，然必須使被害人
      因此行無義務之事或妨害其行使權利始能構成。查被告丁○○長期以螺絲起子
      把柄敲打告訴人乙○○住處鐵門，製造噪音，行徑固然惡劣，惟其無非妨害告
      訴人乙○○之住居安寧，並未直接妨害告訴人乙○○住居該屋之權利，亦未直
      接迫使告訴人乙○○行無義務之事，所為妨害社會秩序之騷擾行為，核與刑法
      強制罪之構成要件有間。至於公訴人所指被告丁○○所為，造成告訴人乙○○
      勘驗錄影帶後未能證實此毀損事實，是尚難僅憑告訴人乙○○之片面指訴，即
      為不利被告丁○○之認定。
　　２告訴人乙○○住處之監視器、大門上之二扇氣窗、天井之四扇玻璃窗遭破壞部
　　  分：
      查告訴人乙○○住處之監視器、大門上之二扇氣窗、天井之四扇玻璃窗遭破壞
      ，固有告訴人乙○○之指訴及玻璃窗破損之照片四幀在卷可參（見偵卷第二十
      、二一頁），惟此部分告訴人乙○○並未測錄得任何足資認定係被告丁○○所
      為之畫面，其審理時亦表示：因為與別人沒有過節，故猜想係被告丁○○所為
      等語（見九十三年八月十七日審理筆錄第十四頁），遍閱全卷，並無積極證據
      足證係被告丁○○所為，本院自難依告訴人乙○○臆測之詞，即擬制推認該等
      監視器、窗戶玻璃係被告丁○○毀損。
　　３此外，復查無其他積極證據足資認定被告丁○○涉有強制或毀損犯行，既不能
      證明其犯罪，原應為無罪之諭知，然檢察官認此部分與前開有罪部分，有牽連
      犯之裁判上一罪關係，爰不另為無罪之諭知，併此敘明。
據上論斷，應依刑事訴訟法第二百九十九條第一項前段，刑法第五十六條、第二百七
十七條第一項、第三百二十條第一項、第五十一條第五款、第四十一條第一項前段、
第七十四條第一款，罰金罰鍰提高標準條例第一條前段、第二條，判決如主文。
本案經檢察官陳麗芬到庭執行職務
中　　　華　　　民　　　國　　九十三　　年　　　八　　　月　　三十一　　日
                                      臺灣臺北地方法院刑事第五庭
                                          審判長法  官  黃程暉
                                                法　官  高偉文
                                                法　官  吳靜怡
右正本證明與原本無異。
如不服本判決，應於判決送達後十日內向本院提出上訴狀（應抄附繕本）。告訴人或
被害人如對於本判決不服者，應具備理由請求檢察官上訴，其上訴期間之計算係以檢
察官收受判決正本之日期為準。
                                                書記官  游秀珠
中　　　華　　　民　　　國　　九十三　　年　　　九　　　月　　　一　　　日
附錄本案論罪科刑法條全文：
中華民國刑法第二百七十七條第一項(普通傷害罪)
傷害人之身體或健康者，處三年以下有期徒刑、拘役或一千元以下罰金。
中華民國刑法第三百二十條第一項(普通竊盜罪)
意圖為自己或第三人不法之所有，而竊取他人之動產者，為竊盜罪，處五年以下有期
徒刑、拘役或五百元以下罰金。
